臺北高等行政法院裁定
　　　　　　　　　　　　　　　　　　 96年度停字第00129號
聲　請　人　甲○○
相　對　人　國防部海軍司令部
代　表　人　王立申（司令）
上列當事人間因退伍事件，聲請人聲請停止原處分之執行，本院
裁定如下：
    主  文
聲請駁回。
聲請程序費用由聲請人負擔。
    理  由
一、按「於行政訴訟起訴前，如原處分或決定之執行將發生難於
    回復之損害，且有急迫情事者，行政法院亦得依受處分人或
    訴願人之聲請，裁定停止執行。」固為行政訴訟法第116 條
    第3 項前段所明定。惟行政訴訟法第116 條第3 項所謂之「
    難於回復之損害」，係指其損害不能回復原狀，或不能以金
    錢賠償，或於一般社會通念上，如為執行可認達到回復困難
    之程度而言。最高法院90年裁字第578 號裁定明白陳述：「
    …又所謂『難於回復之損害』，係指其損害不能回復原狀，
    或不能以金錢賠償，或在一般社會通念上，如為執行可認達
    到回復困難之程度而言。此所稱回復原狀，非謂應回復原有
    狀態。在財產權之情形，非指權利形態與內容之完全一致，
    而著重在經濟上之等價性。財產權之損害，除難以金錢估計
    者，如古蹟之拆除，原則上能以金錢填補，不得據以聲請停
    止執行。否則，所有物或權利狀態之變動幾可被視為『難於
    回復之損害』，而聲請停止執行，即與行政訴訟上『行政處
    分之執行，原則上不因行政爭訟之提起而停止，僅例外情況
    下容許停止』之立法原則相違」。
二、本件聲請意旨略謂：
    (一)本件原處分機關國防部海軍司令部，以聲請人經考核不適
      服現役核定退伍，然該系爭處分確有程序及實體上認定之
      瑕疵，並有釋法上的爭議，聲請人已於96年7 月具狀向國
      防部訴訟審議委員會提起訴願在案。
    (二)聲請人前雖向海軍司令部聲請停止執行，惟該部於96年7
      月30日，以海理字第4739號書函，其中說明三部份闡明略
      以：「考量聲請人爾後提起訴訟並獲勝訴確定，始回復其
      軍職身分並追補薪資所得，併計軍職年資」為由，不同意
      前開系爭處分停止執行。
    (三)查系爭處分確有影響當事人權益及將發生難以回復之損害
      且有急迫情事，並非為維護重大公共利益所必要者，茲說
      明如次：
      1.系爭處分說明二闡明略以：「自該項處分命令次月起5
        年內，未行使退伍金給予申請，權利隨即消滅」，經考
        量訴願、訴訟，甚或申請大法官會議解釋至終局判決確
        定，期間恐有超過5 年之虞，隨即影響聲請人退除給予
        之權利。
      2.高雄市後備指揮部、高雄市苓雅區公所等，依據系爭處
        分，函催聲請人辦理退伍歸鄉報到，否則將依妨害兵役
        治罪條例辦理。
      3.另台灣電力公司、自來水廠等，也依據該項系爭處分，
        終止聲請人住家水電優待。
    (四)為此聲請停止原處分之執行等語。
三、經查：
    (一)關於聲請人主張退伍金給予及電力公司、自來水廠終止聲
      請人住家水電優待部分，核其性質屬金錢損害，自無難於
      回復可言。何況就退伍金給予部分，原處分既已生效，聲
      請人本即得依法聲請給予退伍金，若其將來訴願、行政訴
      訟為有理由，僅生聲請人再予退還之問題；反之，如訴願
      、行政訴訟為無理由，則聲請人即得終極地享有該退伍金
      。故若聲請人依法得申領退伍金而不為申領，至其後訴願
      、行政訴訟無理由，且逾5 年而時效消滅，亦屬可歸責於
      聲請人之事由，與是否難於回復損害無涉。
    (二)又關於高雄市後備指揮部及高雄市苓雅區公所函催聲請人
      辦理退伍歸鄉報到乙節，按原處分既已生效，聲請人依法
      即應以後備軍人身分辦理報到，至其後如訴願、行政訴訟
      為有理由，聲請人即得回復其軍人身分，反之，如訴願、
      行政訴訟為無理由，聲請人復未依法辦理歸鄉報到，則其
      構成妨害兵役，亦係聲請人自己之另一行為所致，與是否
      難於回復損害無涉。
四、綜上，本件情形，與行政訴訟法第116 條第3 項所謂「難於
    回復之損害」有間。依上述說明，其聲請停止執行，亦於法
    不合，應予駁回。
五、依行政訴訟法第104 條、民事訴訟法第95條、第78條，裁定
    如主文。
中　　華　　民　　國　　96　　年　　8　　 月　　31　　日
                        第二庭審判長法  官　徐瑞晃
                                    法  官  畢乃俊
                                    法　官  陳金圍
上為正本係照原本作成。
如不服本裁定，應於送達後10日內向本院提出抗告狀（須按他造
人數附繕本）。
中　　華　　民　　國　　96　　年　　8　　 月　　31　　日
                                    書記官  陳可欣
